臺灣基隆地方法院交通事件裁定　　　　　　　　　　九十二年度交聲字第三一三號
　　移送機關　　交通部公路總局台北區監理所基隆監理站
　　異　議　人　甲○○　男　五.
右列受處分人因違反道路交通管理處罰條例聲明異議案件，對於交通部公路總局台北
區監理所基隆監理站九十二年十一月十七日所為之處分（原處分案號：基監字第裁四
二〡ＡＢＺ一四四五一九號），聲明異議，本院裁定如左：
    主    文
異議駁回。
    理  由
一、原處分意旨略以：異議人即受處分人甲○○於民國九十二年四月二十三日二十一
    時五十五分許駕駛ＥＬ—０八五號營業小客車，行經台北市○○○路、德行東路
    交岔路口，紅燈違規左轉，為警依法舉發，爰依道路交通管理處罰條例第五十三
    條第一項之規定，裁處異議人罰鍰新臺幣（下同）二千七百元，並依同條例第六
    十三條第一項記違規點數三點等語。
二、異議意旨略以：異議人即受處分人甲○○於九十二年四月二十三日晚間九時五十
    五分許，駕駛ＥＬ—０八五號營業小客車，行經台北市○○○路、德行東路，並
    無違規紅燈左轉之情形，竟為員警欄檢，掣單舉發，因而聲明異議云云。
三、按「汽車駕駛人，行經有燈光號誌管制之交岔路口闖紅燈者，處新臺幣一千八百
    元以上五千四百元以下罰鍰」、「汽車駕駛人有左列各款所列條款之一者，除依
    原條款處罰鍰外，並予記點：三、有第四十三條、第五十三條或第五十四條情形
    之一者，各記違規點數三點」，道路交通管理處罰條例第五十三條、第六十三條
    第一項第三款分別定有明文。次按鑑於交通違規事實往往驟然而現、稍縱即逝，
    若硬性要求舉發員警不分違規情節，一律必須預留證據，俾便事後提出供法院審
    查，除有現實技術可行性之困難，勢將大幅提高交通管理之行政成本，並嚴重削
    弱道路交通管理之行政效能，此亦非立法者制定道路交通管理法規之本意。況且
    舉發交通違規行為之處分亦屬行政行為，除應遵循公正、公開與民主之程序，確
    保依法行政之原則，以保障人民權益，如何同步提高行政效能，亦應一併兼顧（
    行政程序法第一條規定參照），此亦係現行法制就若干類型之行政處分明文規定
    可免記明理由，或毋需給予當事人陳述意見機會等規定之所由設（行政程序法第
    九十七條、第一百零三條規定參照）。而所謂「準用」與「適用」有別，適用係
    完全依其規定而適用之謂，準用則衹就某事項所定之法規，於性質不相牴觸之範
    圍內，適用於其他事項之謂，即準用有其自然之限度（最高法院四十一年臺非字
    第四七號判例意旨參照），是以刑事訴訟法就犯罪證據有關之規定中，與屬行政
    秩序罰之交通違規裁罰本旨不合之部分，固不在準用之列，惟若受處分人遭受舉
    發之交通違規事實，僅有舉發違反道路交通管理事件通知單及裁決書等書面資料
    可參，且上載情節顯有違背論理法則、經驗法則，乃至與認定事實不符（刑事訴
    訟法第一百五十五條第二項參照）等情，殊無僅以舉發員警與受處分人素不相識
    、且無仇隙，當無設詞攀誣之理，遽推認受處分人確有交通違規之事實。如此不
    啻自我貶損法院事後審查舉發交通違規處分之制度功能，猶有甚者，勢將降低交
    通主管機關提升取締交通違規技術及添購科技採證設備之誘因，終將侵蝕人民對
    於法秩序、乃至司法制度之信賴。反之，設若舉發員警到庭結證違規情節屬實，
    且提出支持舉發違規可憑信性之相關佐證，又查無設詞攀誣或舉發錯誤之事證，
    自堪據以認定違規情節應屬事實。
四、異議人固坦承於右揭時間駕車行經台北市○○○路、德行東路交岔路口，遭警攔
    停並掣單舉發之情事，惟矢口否認有何違規行為，並辯稱伊並無闖紅燈云云。然
    查證人即舉發違規警員黃瑞亮於本院調查時證稱：「我是騎乘機車沿德行東路行
    駛在執行巡邏勤務，當時德行東路上號誌是綠燈，已經亮了十幾秒鐘，中山北路
    上號誌是紅燈，車輛也都是靜止的，我騎到中山北路與德行東路口時，異議人之
    計程車卻突然由中山北路違規左轉德行東路，且是在內側車道，我就直接將該駕
    駛人攔下來」等語（本院九十三年一月六日訊問筆錄參照），參以本件交通違規
    事件發生時，員警黃瑞亮騎乘機車係沿德行東路行駛正穿越中山北路與德行東路
    口，依其所在之位置及行駛之路線（當時德行東路為綠燈號誌），應無誤判異議
    人違規闖紅燈之可能，且依卷存證據資料內並無任何積極證據足以證明證人黃瑞
    亮上開證述係屬虛偽，亦無有足以令人顯信其供述為不可採之品性證據或前科證
    據存在，則執勤警員本其維護交通秩序、安全職責所為之舉發，自應受到合法、
    正確之推定，況衡諸現場查獲之警員與異議人並無仇隙，當無設詞攀誣、濫予舉
    發之理，本院自得就其證言採為佐證。此外，並有台北市政府警察局士林分局九
    十二年五月五日北市警士分交字第零九二六一七七四三００號書函、違規地點之
    道路簡圖、台北市政府警察局士林分局蘭雅派出所員警工作紀錄簿影本各一份附
    卷可稽，顯證異議人於中山北路六段紅燈顯示已逾十幾秒後，才違規左轉德行東
    路，異議人闖紅燈左轉之違規事實至為明確。
五、綜上所述，異議人所辯顯非實情，自不足採信。本件異議人駕駛前揭車輛於行經
    上開交叉路口闖紅燈之違規行為，事證明確，應堪認定。從而，原處分機關援引
    前揭規定裁處罰鍰新臺幣二千七百元，並記違規點數三點，要無不當，本件異議
    為無理由，應予駁回。
六、據上論斷，應依道路交通案件處理辦法第十九條，裁定如主文。
中　　　華　　　民　　　國　　九十三　　年　　　四　　　月　　 三十 　　日
                                臺灣基隆地方法院交通法庭
                                      法  官  汪梅芬
右正本證明與原本無異。
對於本件裁定如有不服，應於收受送達後五日內，向本院提出抗告書狀，敘述抗告之
理由，抗告於臺灣高等法院。
                                      書記官  賴敏慧
中　　　華　　　民　　　國　　九十三　　年　　　四　　　月　　 三十 　　日
